臺灣高等法院臺中分院刑事判決　　　　 96年度上易字第375號
上　訴　人　臺灣彰化地方法院檢察署檢察官
被　　　告　甲○○
上列上訴人因被告違反毒品危害防制條例案件，不服臺灣彰化地
方法院95年度易字第1195號，中華民國96年1月9日第一審判決（
起訴案號：臺灣彰化地方法院檢察署95年度毒偵字第529號），
提起上訴，本院判決如下：
    主  文
上訴駁回。
    事  實
一、甲○○（原名梁健雙）前曾於民國90年5月18日，因施用第
    二級毒品案件，經臺灣彰化地方法院彰化簡易庭以90年度彰
    簡字第197號判處有期徒刑4月，得易科罰金確定；又於90年
    9月20日，因施用第一級毒品案件，經臺灣彰化地方法院以
    90年度訴字第962號判處有期徒刑7月確定；再於90年9月23
    日，因違反槍砲彈藥刀械管制條例及藏匿人犯案件，經臺灣
    彰化地方法院以90年度易字第86號分別判處有期徒刑2月、2
    月（均得易科罰金），並定應執行刑為有期徒刑3月，得易
    科罰金確定，上揭四罪刑嗣復經臺灣彰化地方法院以91年度
    聲字第1363號定應執行之刑為有期徒刑1年1月確定，經入監
    執行後，於92年1月30日假釋付保護管束，上開保護管束期
    間已於92年4月9日屆滿未經撤銷而視為執行完畢。其又曾因
    施用毒品案件，經先、後二次送執行觀察、勒戒後，均認無
    繼續施用毒品之傾向，分別於88年3月31日、同年12月24日
    執行完畢釋放，並由臺灣彰化地方法院檢察署檢察官各以88
    年度偵字第3329號、88年度毒偵字第2029號案件為不起訴之
    處分確定；又因上開經臺灣彰化地方法院以90年度訴字第
    962號、90年度彰簡字第197號判處罪刑確定之施用第一、二
    級毒品犯行，經送執行強制戒治，後經戒治所評定合格，認
    無繼續戒治之必要，於91年3月28日停止戒治，所餘期間付
    保護管束，前開保護管束期間業於同年7月21日屆滿。詎仍
    不知警惕，於上開強制戒治執行完畢後五年內，又基於施用
    第二級毒品甲基安非他命之犯意，於95年1月22日（起訴書
    誤載為20日）上午11時30分許為警查獲後採尿回溯4日（即
    96小時）內之某時，在臺灣地區境內之不詳地點，以不詳之
    方法，施用甲基安非他命一次。嗣於95年1月22日上午11 時
    30分許，在彰化縣花壇鄉三春村後厝一巷內為警查獲，並扣
    得其所持有之甲基安非他命一包（驗餘毛重0.379公克）。
二、案經彰化縣警察局彰化分局報請臺灣彰化地方法院檢察署檢
    察官偵查後聲請簡易判決處刑，經臺灣彰化地方法院改依通
    常程序審理。
    理  由
壹、程序方面
一、按被告以外之人於審判外之陳述，雖不符合刑事訴訟法第
    159條之1至第159條之4規定，而經當事人於審判程序同意作
    為證據，法院審酌該言詞陳述或書面陳述作成時之情況，認
    為適當者，亦得為證據；又當事人、代理人或辯護人於法院
    調查證據時，知有第159條第1項不得為證據之情形，而未於
    言詞辯論終結前聲明異議者，視為有前項之同意，刑事訴訟
    法第159條之5分別定有明文。本案所引用被告甲○○以外之
    人於審判外之言詞或書面陳述，而不符合刑事訴訟法第159
    條之1至第159條之4之規定者，業經公訴人、被告於原審及
    本院審理時明示同意作為證據，且均經原審及本院於審理時
    當庭直接提示而為合法之調查，公訴人、被告亦未於言詞辯
    論終結前聲明異議，本院審酌前開證據作成或取得之狀況，
    並無非法或不當取證之情事，且亦無顯不可信之情況，故認
    為適當而均得以作為證據，是前開證據依刑事訴訟法第159
    條之5規定，均具有證據能力，先予敘明。
貳、實體方面
一、訊據被告甲○○矢口否認有何施用第二級毒品甲基安非他命
    一次之犯行，於原審先辯稱：伊並未施用甲基安非他命，不
    知尿液為何會有甲基安非他命陽性反應，可能係伊於95年1
    月19日因腹痛前往志元診所看病後，服用醫生開出之藥丸（
    未領用藥水）所致，又扣案之甲基安非他命一包（驗餘含袋
    毛重0.379公克），係警方在查獲地點地上撿拾扣案，並非
    伊所持有之物云云；嗣於原審及於本院均辯稱：伊為警採尿
    呈甲基安非他命陽性反應，係因乘坐老闆楊文中駕駛之車輛
    ，可能在車內吸入楊文中施用之甲基安非他命二手煙霧所致
    云云。惟查：
    (一)被告曾於95年1月20日（非被告所稱之95年1月19日），因
      腹痛前往彰化縣花壇鄉○○村○○路118號之志元診所就
      診，依當時診治醫師開立予被告服用之四種藥物，均不致
      於引起服用者之尿液呈甲基安非他命之陽性反應乙情，有
      志元診所之函文及病歷資料各一份在卷（見原審卷第39
      至41頁）可稽。是被告辯稱其為警採集之尿液送驗後，呈
      甲基安非他命陽性反應，係服用志元診所開立之藥物所致
      云云，顯與事實不符而無可採憑。
    (二)又扣案之結晶物一包，經行政院衛生署管制藥品管理局鑑
      定之結果，確係甲基安非他命，送驗數量0.386公克（含
      塑膠袋），驗餘含袋毛重0.379公克等情，有行政院衛生
      署管制藥品管理局95年4月13日管檢字第0950002 904 號
      鑑定書一份在卷（見偵卷第59頁）可憑，並有上開甲基安
      非他命一包扣案可佐。而證人即查獲員警張耀升於原審審
      理時到庭具結證稱：於上開查獲時、地，因見被告行跡可
      疑，乃對被告加以盤查，被告第一眼發現警員盤查時，係
      站立在楊文中車後，當時被告好像嚇了一跳，其並看見被
      告有將手中物品丟棄之動作，之後被告倉促快步走往楊文
      中駕駛車輛之右前座，準備上車，其於查驗被告及楊文中
      二人，並檢視被告及楊文中二人身上並無違禁品後，循著
      被告走過的路跡走去，在約距離被告一開始站立之車後位
      置約二、三公尺處，發現一小包夾鏈袋，其當時並不確知
      夾鏈袋內的物品為何，經詢問被告後，被告主動告知係甲
      基安非他命，而楊文中於為警盤查時，則始終在其所駕駛
      之已靜止車輛之駕駛座處，未曾到車後處等語綦詳。則該
      1小包夾鏈袋物品，如非被告所有，其何以能主動告知係
      屬毒品？是被告所辯上開物品非伊持有云云，已難盡信。
    (三)又證人楊文中於原審審理時雖先證稱：「（問：95年1月
      22 日上午10點半於彰化縣花壇鄉三春村後厝一巷為警查
      獲的過程？）當天我開車載被告，載到查獲地點被告下車
      他說要去找人，被告下車之後，我在迴車的時候就有一輛
      富豪的車將我攔下，就問我們二人是否有施用毒品，問我
      們有無前科，我說我沒有前科，被告說他有前科，當時我
      們二人都下車，被告站在車頭，我站在駕駛座車門旁邊，
      警察叫我們將身上的東西全部交出來，被告身上有壹包拉
      肚子的藥，之後警察就自己到車後繞一繞，就撿了壹包安
      非他命（註：應為甲基安非他命），就來問我們說兩人要
      抓壹個，因為被告說他有前科，所以警察就抓被告。（問
      ：你稱被告站在車頭，你站在門旁邊，警察叫你們將東西
      交出來，你們說沒有東西，警察就自己到車後拿出壹包東
      西，當時你們都留在原地沒有動？）是的，我與被告都留
      在原地沒有動，被告留在車頭，我留在車門旁邊。」云云
      ，惟證人楊文中於原審審理時嗣則證述：「（問：當天警
      察攔查之後，你有無看到被告去車後？）當時被告站在我
      車右後邊，離我的車子約二、三公尺。．．．（問：警察
      攔下你們的時候，被告當時是站在原地或是有走動？）警
      察叫被告過來，被告當時原本是站在原地，警察去把被告
      從車尾叫到車頭。（問：在你稱警察去巡視車後之前，警
      察是否有先去過車後？）我不知道。（問：警察撿到的甲
      基安非他命是否是你的？）不是。（問：被告該次為警查
      獲之前，你有無施用毒品？）當時還沒有開始施用。」等
      語，其就被告究有無在其所駕車輛車後乙節，先後證述已
      有不符，惟參以證人張耀昇上開證述內容，堪認證人楊文
      中嗣後所證被告原係站在警方起獲甲基安非他命一包之車
      後處附近乙節，應非無稽尚堪採憑。至上開扣案之甲基安
      非他命1小包，證人楊文中堅決否認係其所持有丟置在地
      上之物，參酌被告於原審審理時，先對證人楊文中證述扣
      案之甲基安非他命一包並非其所有乙節，表示「沒有意見
      」，後則改稱：扣案的甲基安非他命一包可能是楊文中丟
      棄的云云，又稱：伊不知道上開甲基安非他命一包是否係
      楊文中所有，伊只是猜測的等語，復再次翻異前詞辯稱：
      伊為警查獲後，楊文中曾告知其扣案之甲基安非他命一包
      為其所有云云，被告先、後說法反覆不一，佐以證人張耀
      昇之前開證述內容，堪認扣案之甲基安非他命應係被告所
      持有無誤。
    (四)末查，被告於原審審結前，經原審詢問有無最後陳述之際
      ，遽然出言辯稱：楊文中是我的老闆，會載我上班、下班
      ，他會在車上施用毒品，他施用安非他命，我當時在車上
      ，改稱伊係因吸入二手之甲基安非他命煙霧，尿液才會有
      甲基安非他命之陽性反應云云。惟查，證人楊文中於被告
      為警查獲時，尚未有施用甲基安非他命之行為，已據證人
      楊文中於原審證述明確，核與被告供稱：楊文中係於95年
      3 月間才因毒品案件執行觀察、勒戒等語相符。復查吸入
      甲基安非他命之二手煙，在文獻上雖尚無能否由尿液中檢
      驗出甲基安非他命反應之研究報告，且按法務部調查局檢
      驗案件之經驗研判，若非長時間與吸毒者直接相向且存心
      大量吸入吸毒者所呼出之煙氣，以二手煙中可能存在之低
      劑量甲基安非他命，應不致在尿液中檢驗出甲基安非他命
      反應。是以除被告與施用毒品者共處密閉狹小空間且故意
      大量吸入甲基安非他命之毒品煙氣，當不致於其尿液中檢
      驗出甲基安非他命陽性反應，是被告當無可能「不慎」吸
      入他人之二手煙造成驗尿呈甲基安非他命陽性反應。況被
      告於原審審理時亦供稱：伊並未與楊文中靠得很近、直接
      相向吸入二手之甲基安非他命煙霧等情，足認被告所辯，
      顯係臨訟飾卸之詞，委無可採。
    (五)另依行政院衛生署藥物食品檢驗局81年2月8日（81）藥檢
      壹字第001156號函解釋：甲基安非他命經口服投與後約百
      分之七十於二十四小時內自尿中排出，約百分之九十於九
      十六小時內自尿中排出，且其成分之檢出與投與方式、投
      與量、個人體質、採尿時間與檢測儀器之精密度等諸多因
      素有關，因此僅憑尿液中呈甲基安非他命陽性反應，並無
      法確實推算吸食時間距離採集時間之長短，惟依上述資料
      推斷，最長可能不會超過4日，有該局函文一紙在卷可稽
      （見原審卷第66至67頁背面）；又依行政院國軍退除役官
      兵輔導委員會臺北榮民總醫院83年4月7日（83）北總內字
      第03058號函針對：有關服用（甲基）安非他命或海洛因
      （嗎啡）以外之藥物或飲料者，其尿液檢驗結果是否可能
      有（甲基）安非他命或海洛因（嗎啡）反應乙節之解釋內
      容可知：如利用精密的儀器分析，將可排除偽陽性之可能
      ，而得到正確的答案，因此篩檢結果必須進一步確認，在
      目前最常採用之確認方法為氣相層析質譜儀（ＧＣ／ＭＳ
      ），此乃因在良好的操作條件下，以氣相層析質譜儀作藥
      物及其代謝產物之定性及定量分析，幾乎不會有偽陽性反
      應產生，有前開醫院函文一件在卷可考（見原審卷第60至
      65頁背面）。本案被告於95年1月22日上午11時30分許為
      警查獲後所採集之尿液，經詮昕科技股份有限公司檢驗之
      結果，確呈甲基安非他命之陽性反應，有彰化縣警察局委
      託檢驗尿液代號與真實姓名對照認證單、彰化縣警察局彰
      化分局扣押物品清單、詮昕科技股份有限公司出具之濫用
      藥物尿液檢驗報告及詮昕科技股份有限公司95年11月9日
      詮昕字第95019號函文各一件在卷可佐（見偵查卷第33頁
      、第29頁、第65頁及原審卷第26頁），且詮昕科技股份有
      限公司前開檢驗所用之確認結果方法，即係採用氣相層析
      質譜儀（ＧＣ／ＭＳ），故被告之尿液經詮昕科技股份有
      限公司檢驗所採用之確認方法已足以排除「偽陽性」之可
      能，被告有於95年1月22日上午11時30分許為警查獲後採
      尿回溯4日（即96小時）內之某時，施用甲基安非他命一
      次之犯行，事證明確，被告犯行洵堪認定。
二、按甲基安非他命係毒品危害防制條例所定之第二級毒品，不
    得非法施用。核被告所為，係犯毒品危害防制條例第10條第
    2項之施用第二級毒品罪。其為施用而持有該毒品之低度行
    為，應為施用之高度行為所吸收，不另論罪。按被告行為後
    ，刑法第47條之規定，業於94年1月7日修正，並於95年7 月
    1日施行，新法業將累犯之成立，限於故意再犯者，此雖非
    犯罪構成要件之變更，但顯已影響行為人刑罰之法律效果，
    自屬法律有變更，依新法第2條第1項規定，綜合比較新、舊
    法結果，仍應適用被告之行為時法律即修正前刑法論以累犯
    。又有關易科罰金之折算標準之修正，雖非犯罪構成要件之
    變更，但顯已影響行為人刑罰之法律效果，自均屬法律有變
    更，參照最高法院95年第8次刑事庭會議決議意旨，依現行
    刑法第2條第1項：「行為後法律有變更者，適用行為時之法
    律。但行為後之法律有利於行為人者，適用最有利於行為人
    之法律。」之從舊從輕規定，經比較新、舊法之結果，修正
    後之刑法易科罰金折算標準之規定並非有利於被告，依刑法
    第2條第1項前段之規定，亦應適用被告行為時之刑法（即修
    正前之刑法）相關規定。經查，被告前曾於90年5月18日，
    因施用第二級毒品案件，經臺灣彰化地方法院彰化簡易庭以
    90年度彰簡字第197號判處有期徒刑4月，得易科罰金確定；
    又於90年9月20日，因施用第一級毒品案件，經臺灣彰化地
    方法院以90年度訴字第962號判處有期徒刑7月確定；再於90
    年9月23日，因違反槍砲彈藥刀械管制條例及藏匿人犯案件
    ，經臺灣彰化地方法院以90年度易字第86號分別判處有期徒
    刑2月、2月（均得易科罰金），並定應執行刑為有期徒刑3
    月，得易科罰金確定，上揭四罪刑嗣復經臺灣彰化地方法院
    以91年度聲字第1363號定應執行之刑為有期徒刑1年1月確定
    ，經入監執行後，於92年1月30日假釋付保護管束，上開保
    護管束期間已於92年4月9日屆滿未經撤銷而視為執行完畢，
    有臺灣高等法院被告全國前案紀錄表1份在卷可憑，其於5年
    以內再犯本件有期徒刑以上之罪，為累犯，應依修正前刑法
    第47條之規定加重其刑。原審審酌被告之素行、犯罪之動機
    、目的、施用毒品係戕害自身健康、施用毒品甲基安非他命
    之次數為一次、所生危害及犯罪後之態度等一切情狀，量處
    如主文所示之刑，並依修正前刑法第41條第1項前段及修正
    刪除前之罰金罰鍰提高標準條例第2條之規定，量處被告有
    期徒刑6月，如易科罰金，以銀元三百元折算一日，扣案之
    甲基安非他命一包（驗餘毛重0.379公克）沒收銷燬之。本
    院核其認事用法均無不當，量刑亦屬妥適。檢察官上訴意旨
    以按刑法第2條第1項之規定，係規範行為後「法律變更」所
    生新舊法比較適用之準據法，故被告行為後刑法條文之修正
    ，對於被告並無有利或不利之情形者，即無適用修正後刑法
    第2條第1項之規定比較新舊法適用之問題，又修正後刑法第
    47條第1項之規定，對於本件被告「故意」犯施用第二級毒
    品之罪，並無所謂「有利或不利」之情形，被告於5年內故
    意再犯本件有期徒刑以上之罪，係累犯，應逕依修正後刑法
    第47條第1項之規定加重其刑云云。然依最高法院95 年第8
    次刑事庭會議決議意旨，原審適用刑法第2條第1項前段、修
    正前刑法第47條論以被告累犯，堪稱妥適，已如前述。檢察
    官執為上訴理由指摘原判決不當，實有誤會，為無理由，應
    予駁回。
據上論斷，應依刑事訴訟法第368條，判決如主文。
本案經檢察官乙○○到庭執行職務。
中　　華　　民　　國　　96　　年　　5 　　月　　29　　日
　　　　　　刑事第七庭    審判長法　官  林  榮  龍
　　　　　　　　　　　　　　    法　官  江  錫  麟
　　　　 　 　　　　　　　　　　法　官  張  惠  立
上列正本證明與原本無異。
不得上訴。
                                書記官　林  育  德
中　　華　　民　　國　　96　　年　　5　　月　　29　　日
附錄：本案論罪科刑法條全文
毒品危害防制條例第10條第2項
施用第二級毒品者，處3年以下有期徒刑。
